臺灣桃園地方法院民事判決　　　　　　　　　　　　　九十三年度訴字第五二三號
　　原　　　告　甲○○
　　訴訟代理人　孫立虹律師
　　被　　　告　乙○○
右當事人間因過失傷害案件，原告提起刑事附帶民事訴訟，請求損害賠償，經本院刑
事庭移送前來，本院於中華民國九十三年八月三十一日言詞辯論終結，判決如左：
    主    文
被告應給付原告新臺幣壹拾萬伍仟玖佰貳拾肆元，及自民國九十年七月五日起至清償
日止，按週年利率百分之五計算之利息。
原告其餘之訴駁回。
訴訟費用由被告負擔十分之一，餘由原告負擔。
本判決第一項得假執行。
原告其餘假執行之聲請駁回。
    事    實
甲、原告方面：
壹、聲明：被告應給付原告新臺幣（下同）九十一萬零四百四十三元，及自起訴狀繕
    本送達之翌日起至清償日止，按年息百分之五計算之利息。原告並願供擔保，請
    准予宣告假執行。
貳、陳述：
一、被告於民國八十九年七月六日上午七時三十分許，駕駛車牌號碼ＦＪ—七五五九
    號自小客貨車，自桃園縣龜山鄉○○路○段一二０六巷口之支線道駛出欲左轉進
    入幹線道即萬壽路二段往臺北方向行駛，本應注意汽車行至無號誌之交岔路口，
    支線道車應暫停讓幹線道上之來車先行，而依當時之天候晴、日間自然光線充足
    、路面乾燥無缺陷、道路無障礙物及視距良好等情況，又無不能注意之情事，竟
    疏於注意未禮讓直行之幹線道車先行，逕自該巷口駛出至萬壽路二段之方向限制
    線上欲左轉往臺北方向行駛時，原告適騎乘車牌號碼ＦＡＸ—五一六號重型機車
    ，沿萬壽路二段之外側車道（靠近內側車道）段由臺北往桃園方向行駛至該交岔
    路口時，發現前開被告所駕駛之自小客貨車從該巷口駛出欲左轉，原告欲往內側
    車道閃避，仍因閃避不及，致所騎重型機車右側把手與被告駕駛之自小客貨車右
    側車頭發生碰撞，原告倒地後受有第七及第十胸椎壓迫性骨折等傷害，該機車則
    往右側倒地繼續滑行至對向車道撞及訴外人林茂財所駕駛車牌號碼ＫＡ—八九二
    七號自小客車之車頭右側保險桿。被告上開過失傷害之行為，業經臺灣桃園地方
    法院檢察署檢察官提起公訴在案。
二、按因故意或過失，不法侵害他人之權利者，負損害賠償責任；汽車．．．在使用
    中加損害於他人者，駕駛人應賠償因此所生之損害；不法侵害他人之身體或健康
    者，對於被害人因此喪失或減少勞動能力，或增加生活上之需要時，應負損害賠
    償責任；不法侵害他人之身體、健康．．．，被害人雖非財產上之損害，亦得請
    求賠償相當之金額；不法毀損他人之物者，被害人得請求賠償其物因毀損所減少
    之價額，分別為民法第一百八十四條第一項前段、第一百九十一條之二前段、第
    一百九十三條第一項、第一百九十五條第一項前段、第一百九十六條所明定。本
    件車禍事故造成原告下列損害：
（一）醫療費用：原告自車禍當時即送行政院退除役官兵輔導委員會桃園榮民醫院（
      下稱桃園榮民醫院）後轉診國立臺灣大學醫學院附設醫院（下稱臺大醫院），
      至今總計支出醫療費用二萬一千三百二十元。
（二）車資費用（即增加生活上之需要）：原告赴醫院診治交通不便，自八十九年八
      月十四日起，分別自住所搭計程車至臺大、輔人醫院、財團法人中心診所醫院
      （下稱中心診所醫院）覆診，共十一次，以每次六百元之車資計，共支出六千
      六百元。
（三）薪資損失部分：原告雖年事已高，但因經驗豐富，且精於機械方面事務，因此
      於車禍發生前原任職於桃園縣楊鎮○○里○○路○段六七六巷三十三弄九號之
      東倖股份有限公司，負責品管工作，月薪三萬八千五百元，每年並有相當於兩
      個月薪資之紅利，但自本件車禍發生後，原告迄今無法繼續工作已達三百六十
      四日，共損失五十三萬七千五百二十三元（｛〔三八五○○元×一二個月〕＋
      〔三八五○○元×二〕｝×三六四／三五六＝五三七五二三元）。
（四）看護費：原告因本件車禍受傷後自八十九年七月六日起至同年八月六日止均在
      臺大醫院住院，住院期間均由妻子及女兒輪流擔任看護工作，此部分費用依臺
      灣省政府社會處「老人重病住院看護費用補助」標準，每人每日以一千元計算
      ，共三萬元。
（五）機車損害部分：原告所有之上開機車因本次車禍受損，經機車行鑑定後認為無
      法修繕，該車係原告於八十年間購買，迄今雖已十年，但因原告保養得宜，車
      況仍佳，市價約一萬五千元，此部分爰請求被告賠償一萬五千元。
（六）非財產上損害：原告雖年事已高，但素來身體壯健，自理日常生活遊刃有餘。
      惟自事故發生後第一個月，因第十胸椎骨折傷勢嚴重，完全無法自行翻身，所
      有行動須由他人協助，排氣亦須以插鼻管方式進行，非惟失去行動自由，更使
      原告尊嚴遭受莫大斲傷，痛苦萬分。事發後第二個月原告雖已出院，但仍因胸
      椎受傷，行動不便，完全無法直立，迄今尚未痊癒。覆診時醫生更告知原告此
      症永遠無法根治，於可預見之將來，原告皆須穿著鐵甲生活，更令原告身心飽
      受煎熬，加以被告肇事後毫無悔意、態度蠻橫，完全未曾前來探視，更令原告
      憤恨難平，因此請求被告賠償三十萬元之非財產上損害賠償。
三、依臺灣省車輛行車事故覆議鑑定委員會函之鑑定意見，認為「乙○○駕駛自小客
    貨車，行經無號誌交岔路口支線道車未暫停讓幹線道車先行，為肇事主因。甲○
    ○駕駛重機車，行經無號誌交岔路口未減速慢行且未注意車前狀況，為肇事次因
    。」然依雙方車損狀況（被告之自小客貨車為右前方車頭受損，原告之重型機車
    為右後方車尾部分受損）可知，當原告受到撞擊時，其機車非但已通過路口之中
    心點，車頭甚至可能已越過該交岔路口，否則無法造成上述車損狀況。又原告為
    六十餘歲之老人，平時騎乘機車，均以時速三、四十之速度前進。依此速度推算
    ，原告通過桃園縣龜山鄉○○路○段一二○六巷巷口所需時間約一秒，亦即事發
    前一秒，原告係位於該巷口正要通過該巷，此時被告所在位置應距巷口至少八點
    三公尺以上，若以時速三十公里計算，事發一秒前被告距巷口八點三公尺，何況
    以原告機車內部嚴重扭曲毀損之情狀研判，被告當時車速決不會低於時速四十公
    里以下。且上開巷道為支線道，其與幹線道萬壽路呈九十度垂直，巷口二側均有
    商家，視線不良，加以人的視野有其侷限性，通常只能注意到左前方至右前方共
    九十度之範圍，可知行經該路口之人，實無法在萬壽路上預見巷內距交岔路口八
    點三公尺以外之車輛，臺灣省車輛行車事故覆議鑑定委員會對此未加注意，竟謂
    原告未減速慢行、未注意車前狀況，實有疏漏。依上述可知，原告於事發時並無
    違反注意義務之情事。反觀被告，除違反「支線道車未暫停讓幹線道車先行」之
    規定外，尚有「行經交岔路口未減速行」之違規，而此部分亦為臺灣省車輛行車
    事故覆議鑑委員會所遺漏。
四、綜上，爰訴請判決如聲明所示。
參、證據：提出臺大醫院診斷證明書乙紙、臺灣省車輛行車故覆議鑑定委類會八十九
    年十二月十二日府覆議字第八九二○三二號函乙份、醫療費用支出表一紙、桃園
    榮民醫院醫療費用收據一紙、臺大醫院醫療費用收據十紙、輔人醫院收據三紙、
    中心診所醫院醫療費用收據三紙、薪俸袋二紙、各類所得扣繳暨免扣繳憑單一紙
    、臺大醫院診斷書乙紙、簡圖一紙、機器腳踏車新領牌照登記書乙份、出廠證乙
    紙、完稅貨物出廠證一紙、統一發票一紙（均為影本）。
乙、被告方面：被告未於言詞辯論期日到場，亦未提出書狀作何聲明或陳述。
丙、本院依職權調本院九十一年度交易緝字第九號刑事卷（含本院九十年度交易字第
    二六五號、臺灣桃園地方法院檢察署九十年度偵字第五八八六號卷），及函詢臺
    大醫院原告因本件車禍受傷不能工作之期間？住院期間？住院期間是否須人看護
    ？等節，並函查兩造之財產歸戶清冊及所得稅申報資料，有臺大醫院九十三年七
    月二十一日（九十三）校附醫秘字第九三○○二○七七五五號覆函、財政部臺灣
    省北區國稅局桃園縣分局九十三年七月十五日北區國稅桃縣二字第○九三一○四
    九八一○號覆函、臺北縣分局九十三年七月十六日北區國稅北縣二字第○九三一
    ○三九一六○號覆函在卷。
    理    由
壹、程序方面：本件被告經合法通知，無正當理由，未於言詞辯論期日到場，核無民
    事訴訟法第三百八十六條各款所列情形，爰依原告聲請，由其一造辯論而為判決
    。
貳、實體方面：
一、本件原告起訴主張，被告於八十九年七月六日上午七時三十分許，駕駛車牌號碼
    ＦＪ—七五五九號自小客貨車，自桃園縣龜山鄉○○路○段一二０六巷口之支線
    道駛出欲左轉進入幹線道即萬壽路二段往臺北方向行駛，本應注意汽車行至無號
    誌之交岔路口，支線道車應暫停讓幹線道上之來車先行，而依當時之天候晴、日
    間自然光線充足、路面乾燥無缺陷、道路無障礙物及視距良好等情況，又無不能
    注意之情事，竟疏於注意未禮讓直行之幹線道車先行，逕自該巷口駛出至萬壽路
    二段之方向限制線上欲左轉往臺北方向行駛時，原告適騎乘車牌號碼ＦＡＸ—五
    一六號重型機車，沿萬壽路二段之外側車道（靠近內側車道）段由臺北往桃園方
    向行駛至該交岔路口時，發現前開被告所駕駛之自小客貨車從該巷口駛出欲左轉
    ，原告欲往內側車道閃避，仍因閃避不及，致所騎重型機車與被告駕駛之自小客
    貨車右側車頭發生碰撞，原告倒地後受有第七及第十胸椎壓迫性骨折等傷害。被
    告此過失傷害之行為，業經臺灣桃園地方法院檢察署檢察官提起公訴在案。而本
    件車禍事故造成原告下列損害：(1)醫療費用：原告總計支出二萬一千三百二十元
    。(2)車資費用（即增加生活上之需要）：原告自八十九年八月十四日起，分別自
    百元之車資計，共支出六千六百元。(3)薪資損失部分：原告雖年事已高，但因經
    驗豐富，且精於機械方面事務，因此於車禍發生前原任職東倖股份有限公司，負
    責品管工作，月薪三萬八千五百元，每年並有相當於兩個月薪資之紅利，但自本
    件車禍發生後，原告迄今無法繼續工作已達三百六十四日，共損失五十三萬七千
    五百二十三元。(4)看護費：原告因本件車禍受傷後自八十九年七月六日起至同年
    八月六日止均在臺大醫院住院，住院期間均由妻子及女兒輪流擔任看護工作，此
    部分費用依臺灣省政府社會處「老人重病住院看護費用補助」標準，每人每日以
    一千元計算，共三萬元。(5)機車損害部分：原告所有之上開機車因本次車禍受損
    無法修繕，該車市價約一萬五千元，此部分爰請求被告賠償一萬五千元。(6)非財
    產上損害：原告雖年事已高，但素來身體壯健，自理日常生活遊刃有餘。惟自事
    故發生後第一個月，因第十胸椎骨折傷勢嚴重，完全無法自行翻身，所有行動須
    由他人協助，排氣亦須以插鼻管方式進行，非惟失去行動自由，更使原告尊嚴遭
    受莫大斲傷，痛苦萬分。事發後第二個月原告雖已出院，但仍因胸椎受傷，行動
    不便，完全無法直立，迄今尚未痊癒。覆診時醫生更告知原告此症永遠無法根治
    ，於可預見之將來，原告皆須穿著鐵甲生活，更令原告身心飽受煎熬，加以被告
    肇事後毫無悔意、態度蠻橫，完全未曾前來探視，更令原告憤恨難平，因此請求
    被告賠償三十萬元之非財產上損害賠償。另依雙方車損狀況（被告之自小客貨車
    為右前方車頭受損，原告之重型機車為右後方車尾部分受損）可知，當原告受到
    撞擊時，其機車非但已通過路口之中心點，車頭甚至可能已越過該交岔路口。又
    原告平時騎乘機車，均以時速三、四十之速度前進，依此速度推算，原告通過桃
    園縣龜山鄉○○路○段一二○六巷巷口所需時間約一秒，亦即事發前一秒，原告
    係位於該巷口正要通過該巷，此時被告所在位置應距巷口至少八點三公尺以上，
    以原告機車內部嚴重扭曲毀損之情狀研判，被告當時車速決不會低於時速四十公
    里以下。且上開巷道為支線道，其與幹線道萬壽路呈九十度垂直，巷口二側均有
    商家，視線不良，加以人的視野有其侷限性，通常只能注意到左前方至右前方共
    九十度之範圍，可知行經該路口之人，實無法在萬壽路上預見巷內距交岔路口八
    點三公尺以外之車輛，臺灣省車輛行車事故覆議鑑定委員會對此未加注意，竟謂
    原告未減速慢行、未注意車前狀況，為肇事次因，實有疏漏。原告於事發時並無
    違反注意義務之情事。反觀被告，除違反「支線道車未暫停讓幹線道車先行」之
    規定外，尚有「行經交岔路口未減速行」之違規，而此部分亦為臺灣省車輛行車
    事故覆議鑑委員會所遺漏。綜上所述，爰依民法第一百八十四條第一項前段、第
    一百九十一條之二前段、第一百九十三條第一項、第一百九十五條第一項前段、
    第一百九十六條之規定，訴請判決如聲明所示等語。
二、經查，原告所主張被告有前開過失行為致原告受有上揭傷害，並經臺灣桃園地法
    院檢察署檢察官提起公訴之事實，業據提出臺大醫院診斷證明書乙紙、臺灣省車
    輛行車故覆議鑑定委類會八十九年十二月十二日府覆議字第八九二○三二號函乙
    份為證，並經本院依職權調本院九十一年度交易緝字第九號刑事卷查核，被告上
    開過失行為，業據證人吳登華即桃園縣政府警察局龜山分局龜山派出所警員於本
    院刑事庭調查時證稱：「當時是接獲勤務中心報案時到場，被告和證人林茂財在
    現場，被告說他要北上行駛，告訴人是直行兩人發生碰撞．．．」等語（見上開
    刑事卷本院九十年八月十三日訊問筆錄第三頁），及證人林茂財於本院刑事庭調
    查時證述：「告訴人（即本件原告）之機車是行駛在南下內側車道和外側車到中
    間，他是直行。被告的車子是從萬壽路二段一二０六巷出來，時速在十公里以下
    ，欲左轉到北上車道，被告車子從巷口出來到中心線停下來時，原本就行進中的
    告訴人機車因距離太近，可能來不及煞車，就往左邊偏。告訴人右邊把手先與被
    告車頭的右前方碰撞，後來車子就倒下來，人彈出去，車子就斜滑到我車子前面
    撞倒我。．．．」等語（見上開刑事卷本院九十年八月二十八日訊問筆錄）在卷
    無誤，並有桃園縣警察局道路交通事故調查報告表、現場圖、現場及車損照片七
    張及臺大醫院診斷書三紙在上開刑事卷內可稽，而依此道路交通事故調查報告表
    、現場圖、現場路況照片四張及車損照片三張觀之，本件車禍肇事地點係在桃園
    縣龜山鄉○○路○段與萬壽路二段一二０六巷口前無交通號誌之交岔路口之方向
    限制線上，從方向限制線往南方向有一條長約十點四公尺之刮地痕，原告之機車
    碰撞到證人林茂財之自小客車後，倒在該自小客車之右前方，被告之自小客貨車
    於發生碰撞後，已移動停放在萬壽路二段往北方向之路旁，距離機車後方約二十
    點二公尺，原告之機車右前腳踏板因倒地滑行受有破損、右側車身保險桿凹損掉
    落等損害，訴外人林茂財之自小客車右前車頭保險桿則受有裂痕破損，雖被告駕
    駛之自小客貨車右前車頭並無明顯之撞痕，然被告於本院刑事庭調查時自承：「
    告訴人是撞到我駕駛座的右邊．．．」等語（見上開刑事卷本院九十年八月十三
    日訊問筆錄第五頁），足見被告所駕駛之自小客貨車從該巷口駛出至該雙黃線欲
    左轉時，其車頭右側與原告之機車右側把手在該方向限制線上發生碰撞後，原告
    之機車往右側倒地滑行至對向車道與訴外人林茂財駕駛之自小客車車頭發生碰撞
    ，且據被告於本院刑事庭調查時供稱：「（你要從該巷道轉出來北上，有無看到
    告訴人騎乘之機車？）我沒有看到告訴人之機車」等語（見上開刑事卷本院九十
    一年十一月二十五日訊問筆錄第三頁）明確，堪認被告從該巷口駛出欲左轉時，
    並未看清往來車輛，亦未讓直行車輛先行，即貿然從支線道駛出至幹線道致肇事
    。而按「車輛行至無號誌之交岔路口，支線道車應暫停讓幹線道車先行；未劃分
    幹、支線或同為幹線道或支線道者，轉彎車應暫停讓直行車先行」，道路交通安
    全規則第一百零二條第一項第二款定有明文。被告駕駛汽車行駛於道路，自應注
    意上開之規定，被告行駛之巷道係支線道，萬壽路二段為幹線道，且當時之天候
    晴、日間自然光線充足、路面乾燥無缺陷、道路無障礙物及視距良好等情況，有
    道路交通事故調查報告表在上開刑事卷內可憑，足見當時並無不能注意之情形，
    被告竟疏未看清有無來車，亦未禮讓當時原告所騎乘直行於萬壽路上之機車，即
    貿然駛出並左轉以致肇事，其駕車行為顯有過失。且本件車禍肇事責任，經送請
    臺灣省桃園縣區車輛行車事故鑑定委員會及臺灣省車輛行車事故覆議鑑定委員會
    鑑定結果，分別認「乙○○駕駛自小客貨車，由支線道駛出左轉未讓幹線道車先
    行。甲○○駕駛重機車，行經無號誌交岔路口未減速慢行」、「乙○○駕駛自小
    客貨車，行經無號誌交岔路口支線道未讓幹線道車先行，為肇事主因。甲○○駕
    駛重機車，行經無號誌交岔路口未減速慢行且未注意車前狀況，為肇事次因」等
    語，亦均認被告駕駛自小客貨車行經無號誌之交岔路口，支線道車未暫停讓幹線
    車先行即貿然左轉，為有過失，有上開鑑定委員會之鑑定意見書各一紙在上開刑
    事卷可參，是被告駕駛自小客貨車肇事致原告受傷，顯有過失堪以認定。故原告
    此部分之主張，堪信為真實。次查，原告因上開車禍係受有第七及第十胸椎壓迫
    性骨折之傷害，亦有其所提出之臺大醫院診斷證明書及診斷書各乙紙在卷可稽，
    而此等傷害，衡諸經驗法則，亦足認與本件車禍間有相當因果關係無誤。
三、按因故意或過失不法侵害他人之權利者，負損害賠償責任；汽車、機車或其他非
    依軌道行駛之動力車輛，在使用中加損害於他人者，駕駛人應賠償因此所生之損
    害；不法侵害他人之身體或健康者，對於被害人因此喪失或減少勞動能力或增加
    生活上之需要時，應負損害賠償責任；不法侵害他人之身體、健康、名譽、自由
    、信用、隱私、貞操，或不法侵害其他人格法益而情節重大者，被害人雖非財產
    上之損害，亦得請求賠償相當之金額，民法第一百八十四條第一項前段、第一百
    九十一條之二前段、第一百九十三條第一項、第一百九十五條第一項前段分別定
    有明文。本件被告有過失而生上述車禍，是其行為不法，此不法行為復致原告受
    有上揭傷害，其間有相當因果關係復無疑義，前均認定，則揆諸上揭法律規定，
    原告請求被告應連帶賠償因此所生之財產上及非財產上之損害，自屬有據。
四、再按負損害賠償責任者，除法律另有規定或契約另有訂定外，應回復他方損害發
    生前之原狀；第一項情形，債權人得請求支付回復原狀所必要之費用，以代回復
    原狀；損害賠償，除法律另有規定或契約另有訂定外，應以填補債權人所受損害
    及所失利益為限，民法第二百十三條第一項、第三項、第二百十六條第一項各定
    有明文。原告既得請求被告負損害賠償責任，則本件所續應審究者，即係原告所
    主張之損害內容是否可採？爰分項論述如下：
（一）醫療費用：此部分原告主張其因本件車禍受傷，支出醫療費用二萬一千三百二
      十元之事實，有醫療費用支出表一紙、桃園榮民醫院醫療費用收據一紙、臺大
      醫院醫療費用收據十紙、輔人醫院收據三紙、中心診所醫院醫療費用收據三紙
      附卷可稽，尚堪採信。
（二）車資費用（即增加生活上之需要）：此部分原告雖主張其赴醫院診治交通不便
      ，自八十九年八月十四日起，分別自住所搭計程車至臺大、輔人醫院、財團法
      人中心診所醫院（下稱中心診所醫院）覆診，共十一次，每次車資六百元，合
      計支出六千六百元之事實，惟未提出任何證據以實其說，尚難採信。
（三）薪資損失部分：此部分原告主張其於本件車禍發生前原任職東倖股份有限公司
      ，月薪三萬八千五百元，每年並有相當於兩個月薪資之紅利，而自本件車禍發
      生後，原告無法工作達三百六十四日，共損失五十三萬七千五百二十三元之事
      實，業據提出各類所得扣繳暨免扣繳憑單一紙為證，惟查，原告係二十二年六
      月三十日生，於本件車禍發生時已年過六十七歲，已逾勞動基準法所定勞工之
      強迫退休年齡即六十五歲，則其如何能在本件車禍後仍有工作，不無疑問，況
      原告主張上開各類所得扣繳暨免扣繳憑單係記載其受傷前之收入部分，尚難證
      明其受傷後仍有工作可作，是原告此部分之主張，尚不足採。
（四）看護費：此部分原告主張其因本件車禍受傷後自八十九年七月六日起至同年八
      月六日止均在臺大醫院住院，住院期間均由妻子及女兒輪流擔任看護工作，此
      部分費用依臺灣省政府社會處「老人重病住院看護費用補助」標準，每人每日
      以一千元計算，共三萬元之事實。經本院依職權函詢臺大醫院，原告係於八十
      九年七月七日起至同年八月六日止住在臺大醫院，且住院期間內疼痛行動不便
      ，須請人看護無誤，有臺大醫院九十三年七月二十一日（九十三）校附醫秘字
      第九三○○二○七七五五號函在卷可稽，而原告所主張每日之看護費用以一千
      元計，尚無違一般醫院看護之行情，堪以採信。準此，原告此部分之損失應為
      三萬一千元（一○○○×三一日＝三一○○○元），而原告既僅請求三萬元，
      自屬可採。
（五）機車損害部分：此部分原告主張其所有之上開機車因本次車禍受損無法修繕，
      損失一萬五千元之事實。惟按因犯罪而受損害之人，於刑事訴訟程序得附帶提
      起民事訴訟，對於被告及依民法負賠償責任之人，請求回復其損害，刑事訴訟
      法第四百八十七條第一項定有明文。是因犯罪而受損害之人，於刑事訴訟程序
      固得附帶提起民事訴訟，對於被告請求回復其損害，但其請求回復之損害，以
      被訴犯罪事實所生之損害為限，否則縱令得依其他事由，提起民事訴訟，亦不
      得於刑事訴訟程序附帶為此請求，最高法院六十年度台上字第六三三號判例意
      旨足資參照。本件係原告於刑事訴訟程序中提起附帶民事訴訟，則依上開法律
      規定，其得請求回復之損害，以被訴犯罪事實所生之損害為限，而被告於刑事
      訴訟程序中所被訴之犯罪事實係過失傷害，則原告上開機車所受損害，顯非此
      犯罪事實所生者，則此部分原告之請求，即不合法，不因此部分經本院刑事庭
      併同移送前來而有不同（最高法院七十年度台上字第二四八號裁判、七十一年
      度台抗字第四八二號裁判意旨參照），是原告此部分機車損害之請求，即無足
      採。
（六）非財產上損害：此部分原告主張其素來身體壯健，惟受傷後第一個月，因第十
      胸椎骨折傷勢嚴重，完全無法自行翻身，所有行動須由他人協助，排氣亦須以
      插鼻管方式進行，非惟失去行動自由，更使原告尊嚴遭受莫大斲傷，痛苦萬分
      。事發後第二個月原告雖已出院，但仍因胸椎受傷，行動不便，完全無法直立
      ，迄今尚未痊癒。覆診時醫生更告知原告此症永遠無法根治，於可預見之將來
      ，原告皆須穿著鐵甲生活，更令原告身心飽受煎熬，加以被告肇事後毫無悔意
      、態度蠻橫，完全未曾前來探視，更令原告憤恨難平，因此請求被告賠償三十
      萬元之非財產上損害賠償之事實。本院審酌原告為二十二年六月三十日生，有
      上開刑事卷內筆錄之記載可稽，及其受傷前之經歷為東倖股份有限公司之品管
      員、其名下財產於九十二年度有郵局存款之利息收入一萬一千零二十元及八十
      六年份之汽車乙輛，有財政部臺灣省北區國稅局臺北縣分局九十三年七月十六
      日北區國稅北縣二字第○九三一○三九一六○號覆函在卷可稽。被告則係三十
      一年五月十七日生，亦有前開刑事卷內之記載可稽，於九十二年度之收入為十
      九萬二千元、名下財產則有七十三年份、八十一年份、七十七年份之汽車三輛
      ，有財政部臺灣省北區國稅局桃園縣分局九十三年七月十五日北區國稅桃縣二
      字第○九三一○四九八一○號覆函足憑，及本件車禍之經過、原告所受傷害內
      容非輕及醫療過程非短，所受痛苦之程度等一切情狀，認原告此部分請求慰撫
      金三十萬元，尚嫌過高，應予核減至十萬元，始較適當。
（七）綜上所述，原告因被告本件侵權行為所受之損害應為十五萬一千三百二十元（
      二一三二○＋三○○○○＋一○○○○○＝一五一三二○）。
五、又按損害之發生或擴大，被害人與有過失者，法院得減輕賠償金額或免除之，民
    法第二百十七條第一項定有明文。此項規定之目的，在謀求加害人與被害人間之
    公平，故在裁判上法院得以職權減輕或免除之，最高法院八十五年度台上字第一
    七五六號判例意旨闡釋甚明。就本件車禍之發生，原告雖主張其並無過失，惟按
    ，「汽車行駛時，駕駛人應注意車前狀況，隨時採取必要之安全措施」，道路交
    通安全規則第九十四條第三項定有明文。本件原告所騎機車於行經前開路段時，
    因疏未注意正左轉之被告所駕駛車輛，而未能即時煞停或閃避，以致生本件車禍
    ，是原告對此事故發生亦與有過失等情，業經證人林茂財於本院上開刑事案件調
    查時證稱：「．．．原本就行進中的告訴人（即原告）機車因距離太近，可能來
    不及煞車，就往左邊偏．．．」等語（見上開刑事卷本院九十年八月二十八日訊
    問筆錄）明確，足見原告當時並未注意車前狀況且未減速慢行，於本件車禍亦有
    過失，是原告主張其無過失，即無足採。本院審酌本件車禍發生經過，被告所駕
    駛之前開車輛不唯係支線道車，又係轉彎車輛，其所負者為較重及較先之注意義
    務，原告則係直行車輛，其所負注意義務應較輕微等一切情狀，認本件原告與有
    過失之程度應為十分之三，被告之過失程度則係十分之七。準此，被告之賠償金
    額依比例應減輕為十萬五千九百二十四元（一五一三二○×十分之七＝一○五九
    二四元）。
六、從而，原告依民法侵權行為之法律關係，請求被告應給付原告十萬五千九百二十
    四元及自起訴狀繕本送達被告之翌日即九十年七月五日起至清償日止，按週年利
    率百分之五計算之利息，為有理由，應予准許，其逾此範圍之請求，則為無理由
    ，應予駁回。
七、本件事證已臻明確，原告其餘攻擊防禦方法及舉證，核於判決之基礎及結果無影
    響，無庸一一論列，附此敘明。
八、本件判決所命給付之金額未逾五十萬元，依民事訴訟法第三百八十九條第一項第
    五款規定，應依職權宣告假執行；此部分原告雖陳明願供擔保請求宣告假執行，
    惟僅係促請本院為上開宣告假執行職權之發動。至其餘原告之訴經駁回之部分，
    其假執行之聲請已失所附麗，應併駁回之。
據上論結，本件原告之訴為一部有理由，一部無理由，依民事訴訟法第三百八十五條
第一項前段、第七十九條、第三百八十九條第一項第五款，判決如主文。
中　　　華　　　民　　　國　　九十三　　年　　　九　　　月　　十四　　日
                                臺灣桃園地方法院民事第二庭
                                    法      官  張震武
右為正本係照原本作成
如對本判決上訴，須於判決送達後廿日內向本院提出上訴狀
中　　　華　　　民　　　國　　九十三　　年　　　九　　　月　　十四　　日
                                    法院書記官  惠  莊
